【裁判字號】    92,訴,484
【裁判日期】    921210
【裁判案由】    妨害自由等
【裁判全文】
臺灣嘉義地方法院刑事判決                          九十二年度訴字第四八四號
    公  訴  人  臺灣嘉義地方法院檢察署檢察官
    被      告  乙○○
右列被告因妨害自由等案件，經檢察官提起公訴 (九十二年度偵字第五六六八號)，
本院判決如左：
    主  文
乙○○私行拘禁，處有期徒刑壹年貳月；又違反法院依家庭暴力防治法第十三條所為
禁止實施家庭暴力行為之裁定，處有期徒刑柒月。應執行有期徒刑壹年捌月。
    事  實
一、乙○○係己○○之夫，渠等間具有家庭暴力防治法第三條第一款所定之家庭成員
    關係。乙○○於民國九十二年八月五日凌晨二時許，因與己○○於嘉義市○區○○街二一二號住處發生爭執，竟基於傷害之概括犯意，以拳頭毆打己○○，旋即
    基於妨害己○○自由之犯意，將家門鎖住，使己○○因無鑰匙開鎖，而遭拘禁於
    住處，其間己○○於同日上午連絡己○○之姊戊○○、婆婆甲○搭救，乙○○非
    但拒絕釋放己○○，反於同日中午時分許，以剪刀刀柄敲打己○○之頭部，並恫
    稱：「若看到你姐姐或我媽媽在門口就要以剪刀刺你眼睛」，使己○○心生畏懼
    ，放棄逃走之意圖，戊○○及經戊○○通知到場之警員丁○○亦恐己○○之生命
    遭危害僅得放棄強制將鐵門剪開之營救手段，後於同月七日凌晨，乙○○復承前
    傷害之概括犯意，再徒手毆打己○○，先後二次傷害行徑，使己○○受有頭後部
    挫傷皮下腫二處（４公分＊３公分、３公分＊３公分）、右臉頰部挫傷皮下腫（
    ４公分＊４公分）、右下顎部挫傷皮下腫（５公分＊３公分）、額部挫傷皮下腫
    （４公分＊３公分）、右膝部挫傷皮下紅瘀三處（３公分＊２公分、３．５公分
    ＊２．５公分、６公分＊６公分）、左膝部挫傷皮下紅瘀（６公分＊３公分）、
    頸部抓傷皮下瘀血（３公分＊２公分）、右臀部挫傷皮下紅瘀（３公分＊２公分
    ）、背部抓傷皮下紅四處（４公分＊０．２公分、４公分＊０．２公分、４公分
    ＊０．２公分、４公分＊０．２公分）等傷害，己○○於此次遭毆打後，即透過
    其姊戊○○向家暴官求援，家暴官即打電話予乙○○，經過家暴官之勸導後，乙○○始於同日上午將家門門鎖打開，釋放己○○。
二、己○○因遭乙○○毆打及囚禁，遂向本院聲請保護令，本院遂於民國九十二年九
    月三十日依家庭暴力防治法第十三條第二項第一款、第二款及第四款規定，以九
    十二年度家護字第四０八號民事通常保護令裁定令其不得對己○○實施身體或精
    神上不法侵害及直接或間接之騷擾行為，並應遠離己○○經常出入之場所臺東縣
    臺東建興里青海路四段四六０號至少一百公尺，詎乙○○於九十二年十月一日收
    受前開保護令後之九十二年十一月十四日上午，於本院九十二年婚字第四八０號
    己○○生請離婚事件開庭完畢後，尾隨己○○至嘉義市○○○路與文化路口，承
    繼前揭傷害之概括犯意及違反保護令之犯意，持磚頭毆打己○○之頭部，致己○○受有頭部挫傷併頭皮約４公分＊１公分＊１公分撕裂傷、頸部多處瘀傷各２公
    分＊０．５公分、下肢兩側膝蓋及小腿多處瘀傷（各約２至４公分＊１至２公分
    ）、背部抓痕傷約６至７公分＊０．１公分多處之傷害。
二、案經己○○訴由嘉義市警察局第二分局報請臺灣嘉義地方法院檢察署檢察官偵查
    起訴。
    理  由
一、訊據被告乙○○固坦承先於九十二年十月一日收受本院九十二年度家訴字第四０
    八號民事通常保護令，後於九十二年十一月十四日上午持磚塊毆傷己○○，惟矢
    口否認曾於同年八月五日、七日毆打己○○及將己○○私行拘禁於住處等情事，
    辯稱：我八月五日就去臺北，八月七日才回來，我人根本不在嘉義，沒有私行拘
    禁、毆打己○○云云。經查：
    （一）關於被告乙○○於同年十一月十四日上午於嘉義市○○○路與文化路口毆
          打己○○而違反本院於同年九月三十日核發之九十二年家護字第四０八號
          通常保護令，致己○○受有頭部挫傷併頭皮約４公分＊１公分＊１公分撕
          裂傷、頸部多處瘀傷各２公分＊０．５公分、下肢兩側膝蓋及小腿多處瘀
          傷（各約２至４公分＊１至２公分）、背部抓痕傷約６至７公分＊０．１
          公分多處之傷害等情，除據被告乙○○於本院審理時自白不諱（見本院卷
          第八十四頁），核與告訴人己○○指述相符（見本院卷第八十四頁），且
          己○○當日即至行政院衛生署嘉義醫院驗傷，確受有頭部挫傷併頭皮約４
          公分＊１公分＊１公分撕裂傷、頸部多處瘀傷各２公分＊０．５公分、下
          肢兩側膝蓋及小腿多處瘀傷（各約２至４公分＊１至２公分）、背部抓痕
          傷約６至７公分＊０．１公分多處之傷害，亦有該院傷害診斷書一紙附於
          本院卷第四十三頁可參，另本院確曾於同年九月三十日以九十二年家護字
          第四０八號通常保護令，令被告不得對於己○○實施身體上不法侵害之行
          為，亦有本院九十二年家護字第四０八號通常保護令一紙附於本院卷第九
          十六頁可參，足佐被告前開自白與事實相符，堪以採信。
    （二）被告於八月五日至八月七日於嘉義市○○街住處妨害自由及傷害己○○之
          犯行，業據告訴人己○○指述甚詳（見本院卷第七十七至八十三頁），核
          與證人即己○○之姐戊○○（見本院卷第七十頁至七十七頁）、八月五日
          至現場處理之警員丁○○（見本院卷第六十四頁至六十九頁）、八月七日
          至現場處理之警員丙○○（見本院卷第五十八頁至六十三頁）證述相符，
          且告訴人己○○之指述，鉅細靡遺，無論就其向外求救之過程、報案之經
          過、警員赴現場之情形、己○○與其姊戊○○通話之情形、甚而警員遲遲
          不敢採取破門而入之手段以搭救己○○之原因，所述皆與前揭證人之證言
          相符，至堪採信，而己○○確受有頭後部挫傷皮下腫二處（４公分＊３公
          分、３公分＊３公分）、右臉頰部挫傷皮下腫（４公分＊４公分）、右下
          顎部挫傷皮下腫（５公分＊３公分）、額部挫傷皮下腫（４公分＊３公分
          ）、右膝部挫傷皮下紅瘀三處（３公分＊２公分、３．５公分＊２．５公
          分、６公分＊６公分）、左膝部挫傷皮下紅瘀（６公分＊３公分）、頸部
          抓傷皮下瘀血（３公分＊２公分）、右臀部挫傷皮下紅瘀（３公分＊２公
          分）、背部抓傷皮下紅四處（４公分＊０．２公分、４公分＊０．２公分
          、４公分＊０．２公分、４公分＊０．２公分）等傷害，此有行政院衛生
          署嘉義醫院出具之傷害診斷書一紙附於警卷第五頁可參，足認告訴人楊琇
          雅之指述應非子虛。
    （三）證人甲○雖否認八月五日曾打電話至其嘉義臺斗街住處要求被告乙○○開
          門並釋放己○○並稱己○○當時身上並無何傷勢，惟查，證人甲○係被告
          乙○○之母，所為之證詞是否偏袒被告已非無疑，再者，證人甲○於本院
          審理時證稱：「（問：你那天是否有打電話回臺斗街的家？）好像沒有：
          ：」惟經本院提示偵卷第二十五頁之通聯紀錄，證人甲○使用之0000
          000000號行動電話確曾多次撥打（０５）0000000號市內電
          話，證人甲○始坦承曾撥打電話，本院詢及撥打電話之原因，則稱其為向
          媳婦己○○稱「要回臺北了，夫妻間的事要好好說，要忍耐」（見本院卷
          第五十八頁）倘係如此，一通電話即可說明，焉有撥打如此多通電話之必
          要？復查，證人甲○乃因其夫生病相當嚴重於臺北榮民總醫院住院需人照
          料而前往臺北，倘非相當重要之事情，焉有放下重病之夫趕回嘉義之理？
          而證人甲○稱乃因其媳婦要其回嘉義，沒說何事即返回嘉義，亦與常理有
          違，證人甲○所為之證言，先後變異，不足採信。
    （四）被告於警訊時稱其當時在嘉義市朋友家簽賭大家樂，直到當晚七時許才回
          家（見警卷第一頁背面），於本院審理時則確改稱人在臺北，先後已屬不
          符，再者證人丁○○於本院調查時結證稱：「（問：是否可以確定被告是
          否在臺斗街住處？）因為他母親打行動電話聯絡被告後，他母親陳述給我
          聽。他母親跟我說他要叫他兒子來開門，但是他兒子沒有開：：」（見本
          院卷第六十七頁）而證人戊○○於本院調查時亦結證稱：「親家母從臺北
          趕過來，他一直在電話中和我妹婿聯絡：：因為親家母有跟我們說，被告
          有說過如果看到我或親家母在大門口被他看到，他就要傷害我妹妹」（見
          本院卷第七十三頁），依前揭通聯紀錄顯示，證人甲○確於八月五日十三
          時二十一分及二十五分許，曾於臺斗街附近撥打其臺斗街住處之電話，顯
          見前揭證人所言，應為可信，而依當時緊急之狀況及證人甲○之身分，證
          人甲○應無向警員偽稱其子乙○○在其住處且有可能傷害己○○而入其子
          乙○○於非議之必要，綜上各情，被告於八月五日至八月七日確於臺斗街
          住處，應可認定。
    （五）告訴人己○○於八月七日所驗出之傷勢，有多處背部之傷勢，應非自己所
          得為，而依證人甲○所稱，臺斗街住處僅其夫、被告乙○○、己○○及其
          孫子所居住，其夫於臺北榮民總醫院住院、甲○亦於臺北嘉義往來奔波、
          乙○○及己○○之子過於年幼亦不可能對己○○造成如此大之傷害，所餘
          惟一可能傷害己○○之人即為被告乙○○，被告辯稱並未傷害己○○，自
          無足採。
    （六）綜上所述，被告所辯顯係卸責之詞，不足採信，本案事證明確，被告犯行
          堪以認定。
二、核被告乙○○所為，其於八月五日凌晨、八月七日凌晨普通傷害及於十一月十四
    日傷害己○○之身體，係犯刑法第二百七十七條第一項之普通傷害罪。又其違反
    保護令，均係違反家庭暴力防治法第五十條第一款之罪。被告先後三次傷害犯行
    ，時間緊接、所為係構成要件相同之罪，顯係基於概括犯意為之，為連續犯，應
    依刑法第五十六條論以一罪並加重其刑。公訴人雖未就被告於十一月十四日傷害
    己○○之犯行起訴，惟此部分與前揭起訴並經本院判決有罪部分，有連續犯裁判
    上一罪之關係，本院自得併予審究，附此敘明。被告前揭所犯傷害而觸犯保護令
    之犯行，為一行為觸犯數罪名，應依刑法第五十五條想像競合犯之規定從一重違
    反保護令罪處斷。被告將門鎖鎖住，限制己○○之自由，係犯刑法第三百零二條
    第一項之私行拘禁罪。至被告於八月五日中午以剪刀敲打告訴人己○○頭部之傷
    害犯行，乃為防止告訴人己○○逃出家門，故此部分犯行應為私行拘禁罪所吸收
    ，不另論罪。被告所犯前揭違反保護令罪及私行拘禁罪，犯意各別、行為互殊，
    應分論併罰之。爰審酌被告曾有違反麻醉藥品管理條例之前科、品性素行難謂良
    好、與告訴人係夫妻關係、告訴人所受之傷勢相當嚴重、足見被告之犯罪手段甚
    為凶惡、被告傷害告訴人之次數高達三次，甚而於收受本院保護令後仍無悔意，
    於開庭後尾隨告訴人傷害之、目無法紀、囚禁告訴人期間非短，造成告訴人身心
    相當大之傷害、犯後並無悔意、飾詞狡卸等一切情狀，量處如主文所示之刑，併
    定應執行之刑，以資懲儆。
據上論斷，應依刑事訴訟法第二百九十九條第一項前段，家庭暴力防治法第五十條第
一款，刑法第十一條前段、第五十六條、第五十五條、第三百零二條第一項、第二百
七十七條第一項、第五十一條第五款，罰金罰鍰提高標準條例第一條前段，判決如主
文。
本案經檢察官李文和到庭執行職務
中      華      民      國    九十二    年      十二     月      十     日
                                      臺灣嘉義地方法院刑事第六庭
                                          審判長法  官  林  信  旭
                                                法  官  劉  瓊  雯
                                                法  官  康  存  真
右正本證明與原本無異。
如不服本判決，應於判決送達後十日內向本院提出上訴狀( 應附繕本 )。告訴人或被
害人如對於本判決不服者，應具備理由請求檢察官上訴，其上訴期間之計算係以檢察
官收受判決正本之日期為準。
中      華      民      國    九十二    年      十二     月      十     日
                                                書記官  林  美  芳


司法院資訊處製作；財團法人民間司法改革基金會備份。
